【裁判字號】    90,易,3627
【裁判日期】    901026
【裁判案由】    傷害
【裁判全文】
臺灣高雄地方法院刑事判決                          九十年度易字第三六二七號
    公訴人  臺灣高雄地方法院檢察署檢察官
    被  告  甲○○
右列被告因傷害案件，經檢察官提起公訴（九十年度偵字第一五二八一號），本院判
決如左：
    主  文
甲○○傷害人之身體，處拘役伍拾日，如易科罰金，以參佰元折算壹日。緩刑貳年，
緩刑期內付保護管束。
    事  實
一、甲○○與乙○○係夫妻，二人具有家庭暴力防治法第三條第一款所定之家庭成員
    關係。民國九十年六月十四日凌晨一時許，甲○○在雙方同住高雄市○○區○○
    里○○路一號六樓住處，因懷疑乙○○行為不檢而與之發生爭執，詎爭執中甲○
    ○竟基於普通傷害之犯意，以腳踢乙○○右小腿，並持二人共有之家用無線電話
    敲打乙○○頭部，乙○○因而受有右小腿瘀傷三乘二公分及右後頭部浮腫五乘五
    公分等傷害。
二、案經乙○○訴由高雄市政府警察局三民第二分局移送臺灣高雄地方法院檢察署檢
    察官偵查起訴。
    理  由
一、訊據被告甲○○固不否認於右揭時、地與告訴人乙○○發生爭執等情，惟矢口否
    認有何傷害犯行，辯稱：當天伊與告訴人發生爭執後，告訴人想要離家出走，但
    遭伊阻止，雙方因而互相拉扯，拉扯中告訴人說她要自殺，並持電話敲自己的後
    頭部，伊遂上前搶下電話，過程中告訴人身體有碰到桌子，故伊未毆打告訴人，
    告訴人有自殘傾向，告訴人舅舅李茂村可做證云云。經查：本件被告如何毆打告
    訴人等情，業據告訴人迭於偵查及本院審理時指訴明確，而告訴人確因而受有右
    後頭部浮腫五乘五公分及右小腿瘀傷三乘二公分等傷害，亦有林進興醫院受理家
    庭暴力事件驗傷診斷書一紙在卷可資佐證，被告雖辯稱本件係告訴人自己持電話
    敲打頭部及碰到桌子，惟此既為告訴人所否認，且被告自承案發當時無目擊證人
    ，並與告訴人確有互相拉扯，加以告訴人於本院審理時對於其遭毆打之經過陳稱
    ：被告大力地用腳踢我，我拿無線電話要叫警察，被告搶去並用電話打我的頭，
    還把我雙手反扣在背部，壓在地上等語（見本院九十年十月五日訊問筆錄），與
    其所受之傷勢尚稱吻合，則告訴人之指訴應足信為真實而可採信。至告訴人雖曾
    於警訊時指稱其係於九十年六月十四日十五時許遭被告以徒手之方式毆打，惟按
    告訴人、證人之陳述有部分前後不符，或相互間有所歧異時，究竟何者為可採，
    法院仍得本其自由心證予以斟酌，非謂一有不符或矛盾，即應認其全部均為不可
    採信；尤其關於行為動機、手段及結果等之細節方面，告訴人之指陳，難免故予
    誇大，證人之證言，有時亦有予渲染之可能；然其基本事實之陳述，若果與真實
    性無礙時，則仍非不得予以採信，最高法院七十四年度臺上字第一五九九號判例
    可資參酌。本件告訴人既於九十年六月十四日遭毆打後，於同日十五時許前往林
    進興醫院就診時，即向主治醫師明確陳稱係九十年六月十四日凌晨一時許遭毆打
    ，有前開診斷書可佐，併參酌其陳稱與被告多次發生爭執，詳細傷害過程記不清
    楚等語，則告訴人遭毆打之時間及過程自以其於偵查及本院審理時之指訴為可採
    信，其指訴前後雖稍有未合，仍不得執此遽認告訴人之指訴不足採信。再者，被
    告雖另辯稱告訴人有自殘傾向，惟其既無法提出相關事證供本院調查，且證人李
    茂村於本院審理時證稱：今年有一次告訴人叫我帶他回家拿東西，但是剛好被被
    告看到，被告和告訴人就在他們家吵架，我就要告訴人和我一起回家，隔天中午
    左右被告到我家，談到最後兩人又吵起來，我太太有把他們拉開，叫被告出去，
    被告出去之後，告訴人很生氣，用手打自己的胸部發洩，但告訴人用手打自己的
    胸部後沒有說胸部痛需要就醫等語（見本院九十年十月十九日審判筆錄），亦不
    足證明告訴人有被告所指自殘傾向，則證人李茂村證詞，自不足做為有利被告之
    認定。是本件事證至此已臻明確，被告犯行洵堪認定，應依法加以論科。
二、核被告甲○○所為，係犯刑法第二百七十七條第一項之傷害罪，屬家庭暴力防治
    法第二條第二項之家庭暴力罪。審酌被告之犯罪動機、目的、手段，與生活狀況
    、品行、智識程度，雖與告訴人為夫妻，猶不知互信互重，並於本院審理時飾詞
    卸責，否認犯行，惟所生危害尚非重大等一切情狀，量處如主文所示之刑，並諭
    知易科罰金之折算標準，以示儆懲。又被告前未曾受有期徒刑以上刑之宣告，有
    臺灣高等法院被告全國前案紀錄表可按，其因一時失慮，偶罹刑典，經此偵審程
    序後，當知所警惕，信無再犯之虞，本院因認所宣告之刑以暫不執行為適當，併
    宣告緩刑貳年，以啟自新，並依家庭暴力防治法第三十條第一項之規定，於緩刑
    期內付保護管束。至被告持之毆打告訴人之家用無線電話既為告訴人與被告共有
    之物，自不得宣告沒收之，附此敘明。
三、至公訴意旨雖認被告另於九十年六月十二日八時許，基於普通傷害之犯意，在上
    址以徒手毆打告訴人，致告訴人受有左肩及兩大腿壓痛之傷害，並認九十年六月
    十四日凌晨一時許，告訴人另受有後背壓痛之傷害，惟按刑法第二百七十七條第
    一項之傷害罪，以行為人對他人之身體加以攻擊，致他人之生理機能發生障礙，
    或使健康狀態導致不良變更者，為其構成要件，如其攻擊行為，未達到此一程度
    ，乃為暴力，此為現今實務上之見解，而單純之強暴行為，除刑法第二百八十一
    條強暴尊親屬罪，有處罰之規定外，並非刑法所處罰之犯罪行為，至多僅為社會
    秩序維護法（第八十七條）所取締之對象而已，臺灣高等法院高雄分院九十年度
    上易字第二一三號判決可資參酌。本件告訴人所受之左肩、兩大腿壓痛及後背壓
    痛等傷害，雖有診斷證明書二紙以為佐證，惟此部分既僅為告訴人就診時之單方
    面主訴，再由主治醫師記載於驗傷診斷書，並非由主治醫師診斷出告訴人有此病
    情，且告訴人自承身體外觀上並未有何傷害，則告訴人指稱受有此部分傷害，即
    屬不能證明，被告此二部分犯嫌應有未足。茲因公訴意旨認此部分與前揭論罪科
    刑之部分，分別有裁判上及實質上一罪關係，爰不另為無罪之諭知，謹此敘明。
據上論斷，應依刑事訴訟法第二百九十九條第一項前段，家庭暴力防治法第三十條第
一項，刑法第十一條、第二百七十七條第一項、第四十一條第一項、第七十四條第一
款，罰金罰鍰提高標準條例第一條前段、第二條，判決如主文。
中      華      民      國    九十      年      十      月    二十六    日
                                臺灣高雄地方法院刑事第七庭
                                  法  官 劉傑民
右正本證明與原本無異。
如不服本判決，應於判決送達後十日內，向本院提出上訴狀。
                                  書記官 黃琬婷
1?     華      民      國    九十      年      十      月    二十六    日


司法院資訊處製作；財團法人民間司法改革基金會備份。
